【裁判字號】    96,訴,1884
【裁判日期】    970131
【裁判案由】    侵權行為損害賠償
【裁判全文】
臺灣高雄地方法院民事判決              96年度訴字第1884號
原      告  丙○○
法定代理人  戊○○
            丁○○
被      告  甲○○
上列當事人間因侵權行為損害賠償事件，原告提起刑事附帶民事
訴訟，經本院刑事庭移送前來（96年度交簡附民字第66號），本
院於97年1 月16日言詞辯論終結，判決如下：
    主  文
被告應給付原告新臺幣貳拾肆萬陸仟肆佰零伍元，及自民國九十
七年一月三十一日起，至清償日止，按年息百分之五計算之利息
。
原告其餘之訴駁回。
訴訟費用由被告負擔二分之一，餘由原告負擔。
本判決於原告以新臺幣捌萬元供擔保後，得為假執行；但被告如
於假執行程序實施前以新臺幣貳拾肆萬陸仟肆佰零伍元為原告預
供擔保後，得免為假執行。
原告其餘假執行之聲請駁回。
  事實及理由
一、按訴狀送達後，原告不得將原訴變更或追加他訴，但擴張或
    減縮應受判決事項之聲明者，不在此限，民事訴訟法第255
    條第1 項第3 款定有明文。本件原告於起訴後將原應受判決
    事項之聲明即被告應給付原告新台幣（下同）895,000 元部
    分，擴張為989,393 元，核係訴之聲明金額之擴張，且與上
    揭法條規定相符，依法應予准許。另本件原告起訴原聲明自
    刑事附帶民事訴訟狀送達翌日起算遲延利息，嗣於本院民國
    97年1 月30日言詞辯論期日更易其聲明如後述，其更易部分
    ，經核係屬減縮應受判決事項之聲明，揆諸首揭規定，於法
    有據，合先敘明。
二、原告主張：被告於95年11月8 日飲酒後，明知其已達不能安
    全駕駛動力交通工具之程度，竟仍駕駛車牌號碼YN－9759號
    自用小客車（下稱系爭汽車）沿高雄市左營區○○○路由西
    向東方向行駛，在欲左轉新莊仔路181 巷時，本應注意汽車
    行駛至交岔路口，轉彎車應讓直行車先行，及汽車駕駛人飲
    用酒類後其吐氣所含酒精濃度超過每公升0.25毫克不得駕車
    ，竟疏未注意，適原告騎乘車牌號碼M6V －239 號機車（下
    稱系爭機車）沿新莊仔路由東往西方向直行至上開地點，雙
    方因而發生碰撞，致原告受有深度下巴撕裂傷併多根牙齒斷
    裂、左側遠端橈骨骨折、右側股骨骨折等傷害，因而受有下
    列損害：(1)醫療費用67,193元。(2)看護費用108,000 元。(3)
    交通費用22,500元；(4)增加生活費用4,700 元；(5)無法工作
    損失292,000 元；(5)精神慰撫金250,000 元。(6)牙齒矯正費
    及重建費200,000 元。(7)機車毀損45,000 元。合計989,393
    元。爰依侵權行為法律關係提起本訴等語。並聲明：(一)被告
    應賠償原告989,393 元，及自97年1 月31日起至清償日止，
    按年利率5%計算之利息。(二)願供擔保請准宣告假執行。
三、被告則以：伊固不否認因過失於上開時、地，與原告發生本
    件車禍事故，惟原告無駕駛執照，且車速高達時速60至70公
    里，又未注意車前狀況，以致發生本件車禍事故，應屬與有
    過失，被告僅應負50％之過失責任。又原告之傷勢尚屬輕微
    ，原告主張看護費用、增加生活費用、無法工作損失、牙齒
    整復費用及機車修理費，又多未檢附收據或薪資證明等單據
    ，無法證明其實際損害金額，縱有收據，亦認請求之金額過
    高，且原告請求賠償之精神慰撫金，亦屬過高等語置辯。並
    聲明：(一)原告之訴及其假執行之聲請駁回。(二)如受不利之判
    決，願供擔保請准宣告免為假執行。
四、兩造不爭執及爭執之事項：
  (一)不爭執部分：
  1.95年11月8日被告於酒後駕車行經高雄市○○○路181巷時，
    因過失與原告所騎乘之系爭機車發生碰撞，致原告受有深度
    下巴撕裂傷併多根牙齒斷裂、左側遠端橈骨骨折、右側股骨
    骨折等傷害，有診斷證明書在卷可參（見警卷第10頁）。
  2.被告所涉過失傷害行為，業經本院以96年度交簡字第2185號
    判處拘役50日確定在案，有上開判決書在卷可稽。
  3.原告對於本件車禍事故之發生亦有未注意車前狀況及行經無
    號誌路口未減速之過失。
  4.原告因傷致3個月無法工作，且須人半日看護。
  5.原告目前已支付醫療費67,193元、交通費用22,500元及購買
    固定帶及照射檢查費用共4,700 元，此有醫療費用收據、統
    一發票、車資證明單等資料附卷可憑。
  6.系爭機車新品之價值為45,000元，而該車為94年12月出廠、
    95年2 月發照，現已報廢，此有估價單、行車執照在卷足參
    （詳本院卷第39頁、61頁、第107 頁）。
  7.原告因系爭事故之發生已向友聯產物保險股份有限公司（下
    稱友聯公司）領取保險金182,485元（見本院卷第122頁）。
  (二)爭執部分：
  1.原告請求賠償之金額以若干為適當？
  2.原告與有過失之比例為何？
五、兩造之爭執要點：
  (一)原告請求賠償之金額是否有理由？
  (二)原告就本件車禍之發生是否與有過失？
六、原告主張被告於上開時間、地點，於飲酒後已處於不能安全
    駕駛動力交通工具之狀態，猶駕駛系爭汽車疏未注意汽車行
    駛至交岔路口，轉彎車應讓直行車先行而肇事，致原告受有
    系爭傷害之事實，業據其提出高雄榮民總醫院診斷證明書為
    證，並有本院96年度交簡字第2185號刑事全卷內道路交通事
    故現場圖、道路交通事故調查報告表(一)、(二)、談話紀錄表、
    高雄市政府警察局交通大隊事故分析研判表及現場相片9 幀
    、調查筆錄、訊問筆錄及判決等在卷可稽，且為被告所不爭
    執（見本院卷第52頁），此部分事實堪信為真實，是原告所
    受系爭傷害與被告駕車肇事有因果關係，應堪認定。惟被告
    仍以前詞置辯，則本件爭點即為原告得請求之賠償金額多少
    為有理由? 又原告就本件車禍之發生是否與有過失? 茲分述
    如下：
  (一)按因故意或過失，不法侵害他人之權利者，負損害賠償責任
    。不法侵害他人之身體或健康者，對於被害人因此喪失或減
    少勞動能力或增加生活上之需要時，應負損害賠償責任。不
    法侵害他人之身體、健康、名譽、自由、信用、隱私、貞操
    ，或不法侵害其他人格法益而情節重大者，被害人雖非財產
    上之損害，亦得請求賠償相當之金額。民法第184 條第1 項
    前段、第193 條第1 項、第195 條第1 項前段分別定有明文
    。查被告駕車過失不法撞傷原告，既如前述，依法自應負賠
    償責任。茲就原告請求賠償之各項金額是否准許，分述如後
    ：
  1.醫療費及增加生活費用部分：
    本件原告因被告過失行為，致受有系爭傷害，而自費支出醫
    療費用67,193元及增加生活費用4,700 元等情，醫療費用為
    被告同意原告之請求（見本院卷第120 頁），然被告抗辯增
    加生活費用部分金額過高云云。然原告主張醫療費及增加生
    活費用部分，業據原告提出高雄榮民總醫院醫療收據、統一
    發票及收據等資料在卷可參（見本院卷第28-39 頁），另經
    本院函查高雄榮民總醫院本件原告支出醫療費用一事，據該
    院函覆之資料，原告確實支付醫藥費67,193元，此有該院96
    年12月24日高總管字第0960015545號函暨所附之醫療費用明
    細表可按（見本院卷第96-98 頁）。另觀之原告提出之收據
    ，係購買腕關節固定帶及照X 光，而依原告受傷情形觀之，
    上開費用之支出核屬必要，是原告前揭請求，均應准許。
  2.交通費：
    原告主張其於95年11月16日自高雄榮民總醫院出院後，陸續
    搭乘計程車往返高雄榮民總醫院就診，共支出交通費22,500
    等語之事實，據原告提出車資證明單15張（見本院卷第55頁
    ）。又原告因本件事故受有左側遠端橈骨骨折、右側股骨骨
    折等傷害，有上述高雄榮民總醫院診斷證明書存卷可憑，是
    原告理應無法自行駕駛交通工具就醫，是其搭乘計程車前往
    醫院就診，對其而言核屬必要，是原告請求交通費於22,500
    元，自有理由，被告抗辯原告此部分主張金額過高云云，實
    屬無理。
  3.看護費：
  (1)住院看護費用：
    原告因本件車禍事故於95年11月8 日至同年月16日共9 天，
    ，而原告於住院期間需要全日專看護等情，有上開高雄榮民
    總醫院函在卷可稽（見本院卷第97頁），又依高雄市醫院看
    護職業工會認看護費用全日為2,000 元為適當計，而被告對
    上開看護期日及看護費用計算復均不爭執（見本院卷第12 0
    頁），則原告主張住院看護費用18,000元（9 日×2000元）
    ，洵堪認定。再按原告所受損害，既由被告造成，則其支出
    看護費用，被告自應負擔損害賠償責任。是原告請求被告給
    付此部分看護費用，即屬有據。
  (2)在家照護之看護費用：
    經本院函詢高雄榮民總醫院關於原告出院後是否需要他人照
    護？期間多久？係須全日或半日照護？據該院函覆稱：「‧
    ‧‧出院後3 個月需人半日照護」等語，復有該院上開函文
    可參。故此，原告因此事故受有上述之傷害，其於出院後仍
    需專人協助照顧。又原告於上開期間係由其家人看護，而此
    項由親屬代為照顧被害人起居所付出之勞力，非不能評價為
    金錢之請求，且此種親屬間基於親誼恩惠所付出之勞力，不
    能加惠於加害人，自得認被害人有相當親屬看護費之損害，
    得向加害人請求賠償，則原告請求之90日看護費即屬有據。
    再者，現今看護工收費價格，係12小時收費1,000 元，本院
    斟酌原告受傷情狀、看護需求及看護者為親屬之身分關係，
    認原告請求此部分90,000元之看護費，未逾上開看護工之收
    費標準，尚屬適當，被告抗辯原告此部分主張金額過高云云
    ，實屬無理。
  4.薪資損失部分：
    原告主張其因本件車禍事故受有前述傷害，致無法工作，約
    有1年無法工作，以每日薪資800元，共減少薪資收入292,00
    0 元（800 元×365 日＝292,000 元）等情，此為被告所否
    認。經查：原告於95年11月7 日受傷後即就原任職之乙○○
    ○○股份有限公司離職，而原告於95年10月在上開公司工作
    18天，薪資為12,750元（則原告每日薪資應約為12,750÷18
    ＝708 元，小數點以下四捨五入），且原告出院後仍須他人
    照護3 個月等情，有原告薪資證明、各類所得扣繳暨免扣繳
    憑單及高雄榮民總醫院病歷資料查詢函覆表等資料在卷可佐
    （見本院卷第40、85及第97頁）。從而，原告因上開車禍而
    於3 個月內無法工作一事，應堪認定。而原告請求被告賠償
    3 個月之薪資損失63,720元（708 元×90日＝63,720元），
    應屬有據，逾此部分之請求尚屬無據。
  5.損害他人之物損害賠償部分：
    原告主張發生系爭車禍時所騎乘之系爭機車為原告姊姊楊惠
    卿所有，該機車因本件車禍全損受損，致其受有45,000元損
    害之事實，已提出估價單、行車執照及車號查詢重型機車車
    籍各1份（詳本院卷第39頁、61頁、第107頁）為證，經核本
    件車禍發生後，原告駕駛之系爭機車業已報廢，而被告駕駛
    之自小客車左後車門凹陷面積甚大（見警卷第19頁下方相片
    ），撞擊力道之強可見一般，而原告所騎乘系爭機車經碰撞
    後因而倒地，依常理應有一定毀損，是原告主張即無不合，
    應堪信為真實。然系爭機車既為原告姊姊楊惠卿所有，因系
    爭機車毀損得請求賠償損害者應為機車所有人即原告之姊姊
    楊惠卿，而原告並未主張受讓該部分請求權並提出證據加以
    證明，則原告請求賠償該部分損害依法即有未合，自難准許
    。
  6.原告請求牙齒矯正和重建費200,000 元，是否屬必要醫療？
    原告主張其因前開傷害，造成其牙齒斷裂、位移及挫傷之情
    形，須安排根管治療，矯正牙齒位移及假牙復型，嗣經其至
    高雄榮民總醫院求診，預估需支出牙齒重建費用20萬元，並
    提出高雄榮民總醫院診斷證明書（見本院卷第94頁），然此
    為被告所否認，並以前揭情詞置辯。經查：
  (1)依高雄榮民總醫院95年11月16日診斷證明書所示，原告於95
    年11月8日急診時，確受有深度下巴撕裂傷併多根牙齒斷裂
    、左側遠端橈骨骨折、右側股骨骨之傷害（見本院卷第42頁
    ）。另原告於95年11月14日經高雄榮民總醫院牙科會診而認
    原告有牙齒斷裂、挫傷、撕裂傷及位移之病狀，需安排牙齒
    根管治療、矯正牙齒位移及假牙復形等情，復有該院所出具
    之診斷證明可參（見本院卷第41頁），故依前開醫院之診察
    結果，可認原告確因上開車禍而造成上開牙齒之傷害，基此
    ，原告主張其有進行牙齒矯正治療之必要，應堪採信。
  (2)關於牙齒矯正治療之必要費用，經原告提出高雄榮民總醫院
    96年12月12日診斷證明書（見本院卷第90頁）記載：「患者
    於95年11月8 日入院急診，並於95年11月14日會診牙科，於
    95年12月7 日及95年12月11日至牙科門診複查，發現牙齒斷
    折位移、挫傷‧‧‧安排拔除、根管治療及矯正治療，其矯
    正治療費用為10萬元整，矯正資料評估費用及維持器費用1
    萬元整，日後仍須假牙整復，1 顆約7500元整」等語，而經
    本院函查上開矯正治療費用如何算計，據該院函覆稱：「二
    、矯正治療費用10萬元係指全口複雜性固定矯正裝置治療總
    費用；其收費標準依據高雄市牙醫師公會公佈之自費矯正項
    目收費參考標準及病患實際之情形而定，矯正資料費用並非
    由本院收取，因本院牙科部未裝設側顱X 光機，故轉請病患
    至院外民間開設之矯正資料中心自費取得而持相關收據提報
    。其維持器之技工費用同樣由院外矯正技工所製作相關裝置
    後由患者繳付後持相關收據提報，矯正資料包括前後各1 份
    ，維持器包括治療完成後之上下牙弓各1 付之略總費用，假
    牙係指固定瓷牙單顆之費用，由於確定顆數必須矯正治療完
    成才能估算，其費用係自費全額支出」等語，此有該院97年
    1 月7 日高總管字第0960016317號函（見本院卷第99頁）。
    另經本院電詢高雄榮民總醫院，原告因本件車禍所造成之牙
    齒斷裂之傷勢，至少需裝置幾顆假牙一事，承辦人員答稱：
    依原告目前之傷勢，至少需裝置8 顆假牙等語，此有本院電
    話記錄（見本院卷第100 頁）可參。是依上開醫院函文及本
    院查詢紀錄，原告因車禍受傷造成之牙齒傷害，依原告病情
    初步評估，其未來重建費用至少約需花費18萬元（100,000+
    10, 000+《7,500 ×8 》＝170,000） ，而被害人預估將來
    之醫藥費，仍為其回復健康所必需之支出，自得請求加害人
    預先支付，是原告請求被告賠償牙齒重建費用17萬元，即屬
    有據，逾此部分之請求尚屬無據。
  7.精神慰撫金：
    按慰藉金之多寡，應斟酌雙方之身分、地位、資力與加害之
    程度及其他各種情形核定相當之數額。其金額是否相當，自
    應依實際加害情形與被害人所受之痛苦及雙方之身分、地位
    、經濟狀況等關係決定之，最高法院85年度台上字第460 號
    判決可資參照。查原告因被告之傷害行為而受有上開傷勢，
    甚出院後仍至少休息3個月無法工作，原告顯受有相當之痛
    苦，本院審酌原告高中肄業，現無業，95及94年度薪資所得
    為12,750元及50,321元，名下無不動產或動產；被告係五專
    畢業，95及94年度薪資所得為362,400元及399,600元，名下
    有1 筆不動產等情，有兩造之稅務電子閘門財產所得調件明
    細表附卷足憑（見本院卷第13-24 頁)， 審酌兩造之身分、
    地位等實際狀況，本院認此部分精神慰撫金以10萬元為適當
    ，逾此部分之請求，不應准許。
  8.原告就本件車禍之發生是否與有過失?
    按損害之發生或擴大，被害人與有過失者，法院得減輕賠償
    金額或免除之，民法第217條第1項定有明文。經查：本件原
    告對於本件車禍肇事亦有未注意車前狀況及行經無號誌路口
    未減速慢行之過失，為原告所不爭執，另依道路交通事故調
    查報告表(一)關於初步肇事責任分析欄記載：「1 方車（指被
    告）經酒測器呼氣值0.56毫克‧‧‧轉彎車未讓直行車先行
    」、「2 方車行經無號誌路口未減速」等語，可認原告確實
    亦有過失無訛。本院斟酌車禍發生之情形，認為被告之過失
    應占80% ，原告之過失占20% ，爰減輕被告20% 之賠償責任
    。則依上開比例核算之結果，原告所得請求之金額應為428,
    890 元（計算方式：【71,893+108,000+22,500+63,720+170
    ,000+100,000 】 ×0.8 ＝428,890，元以下四捨五入） 。
七、又按保險人依本法規定給付之保險金，視為被保險人損害賠
    償金額之一部份，被保險人受賠償請求時，得扣除之，強制
    汽車責任保險法第32條定有明文。原告已受領強制責任保險
    理賠保險金182,485元之事實，然因原告已因本件車禍事故
    受領汽車強制責任保險金182,485元，此為原告自承，且為
    被告所不爭執，自應予以扣除，則本件原告請求被告給付（
    計算方式428,890-182,485＝246,405 元，及自97年1 月31
    日起（見本院卷第119頁）起至清償日止，按年息5%計算之
    法定遲延利息，應予准許，逾此部分，不應准許。
八、本件原告勝訴部分，所命給付金額未逾50萬元，應依職權宣
    告假執行，另被告陳明願供擔保，請准免為假執行之宣告，
    核無不合，爰酌定相當之擔保金額，予以准許。至於原告其
    餘假執行之聲請，因訴之駁回，而失所附麗，應予駁回。
九、本件事証已臻明確，兩造其餘攻擊防禦方法，及其他未經援
    用之舉證，經本院詳加審酌後認與判決結果不生影響，爰不
    一一論述，併此敘明。
十、據上論結，本件原告之訴為一部有理由，一部無理由，依民
    事訴訟法第79條、第85條第2 項、第389 條第1 項第5 款、
    第392 條第2 項，判決如主文。
中    華    民    國    97    年    1     月    31    日
                  民事第四庭  法  官  張茹棻
正本係照原本作成。
如不服本判決，應於送達後20日內，向本院提出上訴狀並表明上
訴理由，如於本判決送達前提起上訴者，應於判決送達後10日內
補提上訴理由書（須附繕本）。
中    華    民    國    97    年    1     月    31    日
                              書記官  黃美秀


司法院資訊處製作；財團法人民間司法改革基金會備份。
